【裁判字號】    98,訴,2087
【裁判日期】    980715
【裁判案由】    偽造文書等
【裁判全文】
臺灣臺中地方法院刑事判決              98年度訴字第2087號
公  訴  人  臺灣臺中地方法院檢察署檢察官
被      告  乙○○
上列被告因偽造文書案件，經檢察官提起公訴（98年度偵字第73
39號），被告在本院準備程序進行中就被訴事實為有罪之陳述，
受命法官於告知簡式審判程序之旨，並聽取當事人之意見後，本
院合議庭裁定由受命法官獨任依簡式審判程序，判決如下：
    主  文
乙○○犯行使偽造私文書罪，處有期徒刑伍月，如易科罰金，以
新臺幣壹仟元折算壹日。如附表所示偽造之甲○○署名及指印均
沒收。
    事  實
一、乙○○於民國97年9月4日凌晨1時許，酒後駕駛車牌號碼268
    -NM號自用小客車上路，嗣於同日2時52分許，行經臺中縣烏
    日鄉○道○號○路南向204公里處時，因行車異常經警攔檢
    稽查，執勤警員發現其身上酒味甚濃，即對其施以酒精濃度
    測試，而測得其吐氣所含酒精濃度達每公升0.73毫克（所涉
    公共危險部分，前經本院豐原簡易庭於97年9月19日以97年
    度豐交簡字第757號判決判處罰金新臺幣5萬元確定，並經檢
    察官撤回起訴），執勤警員遂開立內政部警政署國道公路警
    察局公警局交字第Z000 00000號舉發違反道路交通管理事件
    通知單1份（每份均1式3聯，即移送聯、通知聯及存根聯）
    ，並連同以機器印出之酒精濃度檢測單交予乙○○簽名，詎
    乙○○為避免受罰及逃避刑責，竟基於偽造署押及行使偽造
    私文書之犯意，冒用其胞兄甲○○之名義應訊，在酒精濃度
    檢測單上偽簽「甲○○」之署名1枚及捺指印1枚，並在上開
    通知單通知聯之「收受通知聯者簽章」欄內，偽簽「甲○○
    」之署名1枚（均同時複寫至存根聯上，故上開通知單之移
    送聯及存根聯上均有偽造之「甲○○」署名各1枚），再交
    還員警處理以為行使。又於該日現場處理完畢而隨警返回國
    道公路警察局第七警察隊後，於同日凌晨3時20分及2時52分
    許許，接續在國道公路警察局第七警察隊逮捕通知書、汽車
    駕駛人酒後生理協調平衡檢測紀錄表內，各偽簽「甲○○」
    之署名1枚及捺指印1枚，足以表示由「甲○○」收受該通知
    書及進行檢測之證明，而就該文書內容有所主張，並將該逮
    捕通知書行使交還予員警。乙○○復接續在甲○○名義之指
    紋卡片上，捺指印30枚。再於同日，在國道公路警察局第七
    警察隊接受警方調查時，接續在警詢筆錄之「應告知事項」
    欄及筆錄末之「受詢問人」欄內，各偽簽「甲○○」之署名
    及捺指印如附表所示。嗣於同日上午10時33分許，經警移送
    本署內勤檢察官偵訊後，又承上開單一犯意，接續在偵訊筆
    錄末之「受訊問人」欄內，偽造「甲○○」之簽名各1枚。
    乙○○以上所為，均足以生損害於道路交通管理之正確性、
    司法機關偵辦刑案之正確性及甲○○。嗣經警將乙○○捺印
    之指紋卡送內政部警政署刑事警察局鑑定結果，確認上開指
    印與該局檔存甲○○指紋卡之指紋不符，始查悉上情。
二、案經內政部警政署國道公路警察局第七警察隊報告臺灣臺中
    地方法院檢察署檢察官偵查起訴。
    理  由
壹、程序方面：
一、按除被告所犯為死刑、無期徒刑、最輕本刑為3年以上有期
    徒刑之罪或高等法院管轄第一審案件者外，於法院行準備程
    序進行中，被告先就被訴事實為有罪之陳述時，審判長得告
    知被告簡式審判程序之旨，並聽取當事人、代理人、辯護人
    及輔佐人之意見後，裁定進行簡式審判程序；且受命法官行
    準備程序，與法院或審判長有同一之權限；又簡式審判程序
    之證據調查，不受刑事訴訟法第159條第1項、第161條之2、
    第161條之3、第163條之1及第164條至第170條規定之限制，
    刑事訴訟法第273條之1第1項、第279條第2項前段、第273條
    之2分別定有明文。
二、查本件被告乙○○所犯為死刑、無期徒刑、最輕本刑為3年
    以上有期徒刑以外之罪，且非高等法院管轄第一審之案件，
    經本院合議庭裁定由受命法官行準備程序時，被告就被訴事
    實為有罪之陳述後，復經本院合議庭裁定由受命法官獨任行
    簡式審判程序，是其證據之調查，自不受刑事訴訟法第159
    條第1項、第161條之2、第161條之3、第163條之1及第164條
    至第170條規定之限制，合先敘明。
貳、實體方面：
一、證據能力部分：
  (一)按被告以外之人於審判外之言詞或書面陳述，除法律有規定
    者外，不得作為證據；被告以外之人於審判中有下列情形之
    一，其於檢察事務官、司法警察官或司法警察調查中所為之
    陳述，經證明具有可信之特別情況，且為證明犯罪事實之存
    否所必要者，得為證據：一、死亡者。二、身心障礙致記憶
    喪失或無法陳述者。三、滯留國外或所在不明而無法傳喚或
    傳喚不到者。四、到庭後無正當理由拒絕陳述者；該言詞或
    書面陳述，雖不符刑事訴訟法第159條之1至第159條之4之規
    定，而經當事人於審判程式同意作為證據，法院審酌該言詞
    陳述或書面陳述作成時之情況，認為適當者，亦得為證據；
    當事人、代理人或辯護人於法院調查證據時，知有第159條
    第1項不得為證據之情形，而未於言詞辯論終結前聲明異議
    者，視為有前項之同意，刑事訴訟法第159條第1項、第159
    條之3、第159條之5分別定有明文。核其立法理由在於傳聞
    證據未經當事人之反對詰問予以核實，乃排斥其證據能力。
    惟當事人如放棄對原供述人之反對詰問權，於審判程式表示
    同意該等傳聞證據可作為證據，此時，法院除認該傳聞證據
    欠缺適當性外，自可承認其證據能力。又當事人、代理人或
    辯護人於調查證據時，知有刑事訴訟法第159條第1項不得為
    證據之情形，卻表示「對於證據調查無異議」、「沒有意見
    」等意思，而未於言詞辯論終結前聲明異議者，應視為已有
    將該等傳聞證據採為證據之同意（參見最高法院94年度臺上
    字第2976號判決意旨）。
  (二)本件檢察官、被告於審判期日，對本案之全部證據之證據能
    力均不爭執，復於審判期日就本院提示之證據於言詞辯論終
    結前，均未就所調查之證據主張有刑事訴訟法第159條不得
    為證據之情形，且均表示無意見，本院審酌該等證據作成時
    ，亦無不適當之處，是參考上開最高法院判決要旨，應視為
    已有將該等傳聞之證據採為證據之同意，本案經調查之證據
    均有證據能力。
二、認定犯罪事實所根據的證據及理由：
  (一)本件被告於本院審理中坦白承認確有於上開時、地偽簽其兄
    甲○○之署押而偽造私文書並進而行使之事實，核與證人甲
    ○○於偵查中證述情節相符，被告上開自白與事實相符，應
    堪採信。
  (二)此外，復有被告以甲○○名義所製作之警詢、偵訊筆錄、指
    紋卡片、內政部警政署國道公路警察局舉發違反道路交通管
    理事件通知單、酒精濃度測試紙、汽車駕駛人酒後生理協調
    平衡檢測紀錄表、國道公路警察局第七警察隊執行拘提逮捕
    告知本人通知書、告知親友通知書各1份附卷可稽。
  (三)本件事證明確，被告犯行洵堪認定。
三、論罪科刑的理由：
  (一)按「上訴人在交通違規通知單移送聯『收受通知聯者簽章』
    欄內偽簽『林某』姓名，自不待依據習慣或特約，單從形式
    上觀察，即足以知悉係表示由林某名義出具領收通知聯之證
    明，此與事先在印妥內容之收據上偽簽他人姓名之情形，無
    分軒輊，當然屬於刑法第210條所稱之私文書」，最高法院
    著有83年台上字第6631號判例可資參照；次按司法警察或司
    法警察官於詢問犯罪嫌疑人時所製作之詢問筆錄，係記載對
    於犯罪嫌疑人之詢問及其陳述，其內容當然含有受詢問人之
    意思表示，因該筆錄為公務員職務上所製作之文書，故為公
    文書之一種。受詢問人雖亦在筆錄之末簽名、蓋章或按指印
    ，以擔保該筆錄之憑信性，但不能因此即認為該筆錄係受詢
    問人所製作，而變更其公文書之性質，是如於警方權利告知
    書、逮捕通知書上偽造署押後交回警員處理之行為，與於「
    調查筆錄」、「偵訊筆錄」偽簽署押相同，應僅成立偽造署
    押罪（最高法院91年度台非字第294號、第295號、第99號判
    決可資參照）；再如數行為於同時同地或密切接近之時地實
    施，侵害同一之法益，各行為之獨立性極為薄弱，依一般社
    會健全觀念，在時間差距上，難以強行分開，在刑法評價上
    ，以視為數個舉動之接續施行，合為包括之一行為予以評價
    ，較為合理，則屬接續犯，而為包括之一罪；又某甲因違警
    事件，遭警帶至警局，甲以乙之姓名應訊，並於當天之裁決
    書上，訊問筆錄末頁及翌日之訊問筆錄末頁簽乙之姓名，其
    多次偽造署押之行為，係就同一事件，多次偽造署押，應認
    為均在包括之一犯意內，為單純一罪（最高法院86年度台上
    字第3295號判決、司法院（72）廳刑一字第1067號法律問題
    研究意見參照）。再按刑法第217條第1項之「署押」，乃指
    於紙張或物體上簽署之姓名，或其他符號，其作用在示其承
    認所簽署之文書效力，若以捺指紋以代替簽名者，如偽造指
    紋亦屬偽造署押。核被告所為係犯刑法第216條、第210條之
    行使偽造私文書。被告多次偽造甲○○之署押及指印，主觀
    上係基於單一犯意，客觀上亦均僅侵害一個法益，且其時間
    、空間均緊密連接，為接續犯，均應僅論以一罪。被告偽造
    署押為偽造私文書之階段行為，偽造私文書之低度行為，為
    行使之高度行為所吸收，不另論罪。
  (二)審酌被告犯罪之動機、目的、手段，前有重利、過失傷害、
    麻醉藥品管理條例等前科，素行非佳，冒名應訊使其兄長甲
    ○○受有刑事訴追之可能及名譽所損，並影響檢察官訴追、
    法院審判之正確性，惡性匪淺，惟犯罪後尚能坦承犯行，犯
    罪後態度良好，尚知悔改等一切情狀，量處如主文所示之刑
    ，並諭知易科罰金之折算標準。
  (三)如附表所示之偽造之甲○○署名及指印，均係被告所偽造，
    應依刑法第219條規定宣告沒收。
四、適用法律依據：
  (一)刑事訴訟法第273條之1第1項、第299條第1項前段。
  (二)刑法第216條、第210條、第41條第1項前段、第219條。
本案經檢察官丙○○到庭執行職務。
中    華    民    國    98    年    7     月    15    日
                刑事第十六庭  法  官  洪挺梧
以上正本證明與原本無異。
如不服本判決應於收受送達後10日內向本院提出上訴書狀，並應
敘述具體理由；其未敘述上訴理由者，應於上訴期間屆滿後20日
內向本院補提理由書（均須按他造當事人之人數附繕本）「切勿
逕送上級法院」。
                              書記官  劉雅玲
中    華    民    國    98    年    7     月    15    日
附表：
┌──┬──────────┬──────────────┬──┐
│編號│偽造「甲○○」署押所│應收沒偽造「甲○○」署押數量│備註│
│    │在文件名稱          │                            │    │
├──┼──────────┼──────────────┼──┤
│ １ │酒精濃度檢測單      │「甲○○」之署名1枚、指印1枚│    │
├──┼──────────┼──────────────┼──┤
│ ２ │舉發違反道路交通管理│「甲○○」之署名1枚         │    │
│    │事件通知單通知聯    │                            │    │
├──┼──────────┼──────────────┼──┤
│ ３ │舉發違反道路交通管理│「甲○○」之署名1枚         │    │
│    │事件通知單移送聯    │                            │    │
├──┼──────────┼──────────────┼──┤
│ ４ │舉發違反道路交通管理│「甲○○」之署名1枚         │    │
│    │事件通知單存根聯    │                            │    │
├──┼──────────┼──────────────┼──┤
│ ５ │97年9月4日2時52分之 │「甲○○」之署名1枚、指印1枚│    │
│    │逮捕告知本人通知書  │                            │    │
├──┼──────────┼──────────────┼──┤
│ ６ │97年9月4日3時20分之 │「甲○○」之署名1枚、指印1枚│    │
│    │逮捕告知親友通知書  │                            │    │
├──┼──────────┼──────────────┼──┤
│ ７ │汽車駕駛人酒後生理協│「甲○○」之署名1枚、指印1枚│    │
│    │調平衡檢測紀錄表    │                            │    │
├──┼──────────┼──────────────┼──┤
│ ８ │「甲○○」名義之指紋│「甲○○」之指印30枚        │    │
│    │卡片                │                            │    │
├──┼──────────┼──────────────┼──┤
│ ９ │國道公路警察局第七警│「甲○○」之署名3枚、指印7枚│    │
│    │察隊公警七刑字第0970│                            │    │
│    │706828號之97年9月4日│                            │    │
│    │警詢筆錄            │                            │    │
├──┼──────────┼──────────────┼──┤
│１０│97年度速偵字第4009號│「甲○○」之署名1枚         │    │
│    │之97年9月4日偵訊筆錄│                            │    │
└──┴──────────┴──────────────┴──┘
附錄本判決論罪科刑法條：
中華民國刑法第210條
（偽造變造私文書罪）
偽造、變造私文書，足以生損害於公眾或他人者，處5年以下有
期徒刑。
中華民國刑法第216條
（行使偽造變造或登載不實之文書罪）
行使第210條至第215條之文書者，依偽造、變造文書或登載不實
事項或使登載不實事項之規定處斷。


司法院資訊處製作；財團法人民間司法改革基金會備份。
